ACORDAO-COMPLETO-2375379

ACÓRDÃO DE RELAÇÃO

ACÓRDÃO DE RELAÇÃO 10249/2019 ATA 36/2019 - SEGUNDA CÂMARA

Acórdão 10249/2019-TCU-Segunda Câmara
Trata-se da prestação de contas da Universidade Federal da Paraíba – UFPB relativa ao exercício de 2016.
Considerando que a instrução da Secretaria de Controle Externo da Educação registrou que o Relatório de Auditoria Anual de Contas da Controladoria-Geral da União (CGU) apontou as seguintes impropriedades:
i) falha no controle processual das concessões das retribuições por titulação;
ii) realização de jornada reduzida de trabalho a servidores técnico-administrativos contrária à norma legal;
iii) irregularidades nas acumulações funcionais e excesso de carga horária semanal;
iv) permanência de contrato emergencial por mais de 180 dias, acarretando suposto prejuízo ao erário de R$ 300.963,38;
v) ausência de justificativa para utilização do Sistema de Registro de Preços (SRP) , não realização de ampla pesquisa de preço, fragilidade na especificação do objeto, ausência de segregação de função e atribuição à licitante vencedora a elaboração do projeto básico, em relação ao Pregão 01/2016 - UASG 153068;
considerando que a unidade técnica entendeu necessário chamar em audiência o Pró-Reitor de Gestão de Pessoas, Francisco Ramalho de Albuquerque (ocorrências i, ii e iii) ; o Prefeito Universitário, Jandir de Santana (ocorrência iv) ; a Diretora do Centro de Ciências Exatas da Natureza, Ierece Maria de Lucena Rosa (ocorrência v) ; e, ainda, a Diretora do  Centro de Ciências Humanas Sociais e Agrárias, Terezinha Domiciano Dantas Martins, em razão de dispensas de licitação que envolveram fracionamento de despesas;
considerando que, ao analisar as razões de justificativa apresentadas, a unidade técnica concluiu por acolher parcialmente as justificativas de Francisco Ramalho de Albuquerque e julgar suas contas regulares com ressalva, em face da morosidade na implantação de controles internos efetivos relativos à flexibilização da jornada dos servidores da universidade;
considerando que a SecexEduc propôs o acolhimento parcial das razões de justificativa de Jandir Santana e julgar regulares com ressalva suas contas, em virtude da renovação da contratação emergencial dos serviços de manutenção da estrutura física dos campi I, II, III e IV da UFPB, para além do prazo definido pelo inciso IV do art. 24 da Lei 8.666/93, por meio da Dispensa de Licitação 11/2016;
considerando, quanto ao suposto dano aos cofres públicos de R$ 300.963,38, que a CGU comparou os valores unitários praticados pela contratação emergencial (Contrato 2/2016) , que não admite lances, com os valores constantes da ata do pregão subsequente (PE 2/2016) , cujos valores sofreram redução após a fase de lances, de modo que tal prejuízo ao erário foi decorrente da utilização de parâmetro inadequado;
considerando que a SecexEducação avaliou que, ao se comparar os valores da contratação emergencial com os valores de referência do edital do PE 2/2016, os quais a Administração tinha como teto para dispêndio e referência de mercado, os preços da contratação emergencial se mostraram mais vantajosos;
considerando que, estando os autos em meu gabinete, ao adotar os custos unitários Sistema Nacional de Pesquisa de Custos e Índices da Construção Civil (Sinapi) para João Pessoa/PB e aplicar BDI utilizando os critérios do Acórdão 2369/2011-TCU-Plenário, os valores se aproximaram dos preços da contratação emergencial, de modo que não se pode imputar prejuízo ao erário decorrente do Contrato 2/2016;
considerando, no que tange a Terezinha Domiciano Dantas Martins e Ierece Maria de Lucena Rosa, que a unidade técnica entendeu por acolher integralmente suas justificativas e julgar regulares suas contas com quitação plena;
considerando que a SecexEducação avaliou ser desnecessária a adoção de providências adicionais por esta Corte, uma vez que as impropriedades apontadas pela CGU são de menor gravidade diante da complexidade das ações executadas pela UFPB e que não se verificou dano ao erário, sendo suficiente o acompanhamento das recomendações por ela indicadas por meio do Plano de Providências Permanentes (sistema Monitor) ;
considerando que as propostas de mérito contaram com a concordância do Ministério Público junto ao TCU – MPTCU;
considerando ainda a “solicitação de reconhecimento de cumprimento de Acórdãos” (peça 12) , encaminhada pela UFPB;
os ministros do Tribunal de Contas da União, reunidos em sessão de 2ª Câmara, ACORDAM, por unanimidade, de acordo com os pareceres emitidos nos autos, em:
a) com fundamento nos arts. 1º, inciso I, 16, inciso II, 18 e 23, inciso II, da Lei 8.443/1992, c/c os arts. 1º, inciso I, 208 e 214, inciso II, do Regimento Interno, julgar regulares com ressalva as contas de Francisco Ramalho de Albuquerque e de Jandir de Santana e dar-lhes quitação; 
b) com fundamento nos arts. 1º, inciso I, 16, inciso I, 17 e 23, inciso I, da Lei 8.443/1992, c/c os arts. 1º, inciso I, 207 e 214, inciso I, do Regimento Interno, julgar regulares as contas dos demais responsáveis e dar-lhes quitação plena;
c) encaminhar cópia da peça 12 (“solicitação de reconhecimento de cumprimento de Acórdãos”) à Secretaria de Fiscalização de Pessoal para as providências relativas às deliberações que tratam de processos de sua responsabilidade;
d) orientar a SecexEducação para que proceda à análise individual da situação das deliberações constantes da “solicitação de reconhecimento de cumprimento de Acórdãos (peça 12) que tratam de processos de sua responsabilidade, com o adequado tratamento nos respectivos processos de monitoramento;
e) encaminhar cópia desta deliberação e das instruções às peças 78 e 79 à Universidade Federal da Paraíba – UFPB;
1. Processo TC-Processo 000.188/2018-2 (PRESTAÇÃO DE CONTAS - Exercício: 2017) 
1.1. Classe de Assunto: II.
1.2. Responsáveis: Francisco Ramalho de Albuquerque (CPF XXX.851.734-XX) ; Jandir de Santana (CPF XXX.844.044-XX) ; Adriana de Abreu Mascarenhas (CPF XXX.433.094-XX) ; Aluisio Mario Lins Souto (CPF XXX.142.314-XX) ; Alvanira Lucia de Barros (CPF XXX.456.194-XX) ; Anderson Luiz Pereira da Silva (CPF XXX.938.514-XX) ; Andreia Maria de Oliveira Machado (CPF XXX.532.364-XX) ; Antonio Geraldo Cidrao de Carvalho (CPF XXX.236.133-XX) ; Antonio Luiz de Albuquerque Gomes (CPF XXX.607.334-XX) ; Antônio de Mello Villar (CPF XXX.322.955-XX) ; Ariane Norma de Menezes Sá (CPF XXX.374.694-XX) ; Arnaldo Correia de Medeiros (CPF XXX.620.394-XX) ; Bernardina Maria Juvenal Freire de Oliveira (CPF XXX.321.314-XX) ; Carlos Magno Bezerra de Azevedo Silva (CPF XXX.932.604-XX) ; Clayton Tomaz de Sousa (CPF XXX.868.874-XX) ; Clodoaldo Gomes de Oliveira (CPF XXX.262.974-XX) ; Damiao de Lima (CPF XXX.712.454-XX) ; Dinarte Varela Bezerra (CPF XXX.077.244-XX) ; Djail Santos (CPF XXX.373.109-XX) ; Eduardo Ramalho Rabenhorst (CPF XXX.404.304-XX) ; Eduardo Sergio Soares Sousa (CPF XXX.660.784-XX) ; Elizete Ventura do Monte (CPF XXX.319.044-XX) ; Esmeralda Paranhos dos Santos (CPF XXX.028.594-XX) ; Flavio Macaubas Torres Filho (CPF XXX.339.794-XX) ; Francisco Pereira da Silva Junior (CPF XXX.550.594-XX) ; Guido Lemos de Souza Filho (CPF XXX.291.244-XX) ; Guilherme Benicio de Castro Neto (CPF XXX.539.594-XX) ; Hamilton Soares da Silva (CPF XXX.086.754-XX) ; Iago Sarinho de Oliveira (CPF XXX.604.534-XX) ; Ierece Maria de Lucena Rosa (CPF XXX.723.374-XX) ; Isac Almeida de Medeiros (CPF XXX.664.414-XX) ; Jean Miguel Formiga de Alencar (CPF XXX.406.724-XX) ; Joao Marcelo Alves Macedo (CPF XXX.837.904-XX) ; Joao Marcelo Dias Ferreira (CPF XXX.419.431-XX) ; Joao Wandemberg Goncalves Maciel (CPF XXX.328.654-XX) ; Jose Ivanildo de Vasconcelos (CPF XXX.532.814-XX) ; Jose Marcelino Oliveira Cavalheiro (CPF XXX.572.074-XX) ; Jose Valdevino Neto (CPF XXX.142.634-XX) ; José David Campos Fernandes (CPF XXX.309.833-XX) ; José Rômulo Batista Xavier (CPF XXX.106.744-XX) ; Laercio Losano (CPF XXX.054.688-XX) ; Marcelo Sobral da Silva (CPF XXX.239.504-XX) ; Marcos Elias Michelotti de Souza Barros (CPF XXX.784.384-XX) ; Marcos do Nascimento Souza (CPF XXX.732.494-XX) ; Margareth de Fatima Formiga Melo Diniz (CPF XXX.157.164-XX) ; Maria Angeluce Soares Peronico Barbotin (CPF XXX.489.414-XX) ; Maria Luiza Pereira de Alencar Mayer Feitosa (CPF XXX.214.974-XX) ; Marino Eugenio de Almeida Neto (CPF XXX.952.394-XX) ; Mario Sergio de Lucena Pereira (CPF XXX.528.104-XX) ; Mirella Rocha Ribeiro Pinto (CPF XXX.139.274-XX) ; Monica Nobrega (CPF XXX.136.734-XX) ; Noadia Priscila Araujo Rodrigues (CPF XXX.279.534-XX) ; Orlando de Cavalcanti Villar Filho (CPF XXX.613.574-XX) ; Paulo Amilton Maia Leite Filho (CPF XXX.933.104-XX) ; Reinaldo Nobrega de Almeida (CPF XXX.934.634-XX) ; Rodrigo Reboucas de Almeida (CPF XXX.738.054-XX) ; Sandra Rodrigues Mascarenhas (CPF XXX.342.117-XX) ; Severino Ramos Mendonca de Santana (CPF XXX.418.494-XX) ; Swamy de Paula Lima Soares (CPF XXX.230.754-XX) ; Terezinha Domiciano Dantas Martins (CPF XXX.924.944-XX) ; Thiago Antonio Cavalcante Silva (CPF XXX.191.714-XX) ; Thompson Lopes de Oliveira (CPF XXX.048.454-XX) ; Tiago Pereira do Nascimento (CPF XXX.285.785-XX) ; Valdir de Andrade Braga (CPF XXX.193.377-XX) ; Veronica Pacheco da Silva (CPF XXX.947.764-XX) ; Vicente Bernardo de Souza (CPF XXX.920.214-XX) ; Walmir Rufino da Silva (CPF XXX.917.134-XX) ; Wilson Honorato Aragão (CPF XXX.409.864-XX) e Zaqueu Ernesto da Silva (CPF XXX.836.904-XX) .
1.3. Unidade: Universidade Federal da Paraíba.
1.4. Relatora: ministra Ana Arraes.
1.5. Representante do Ministério Público: procuradora-geral Cristina Machado da Costa e Silva.
1.6. Unidade Técnica: Secretaria de Controle Externo da Educação (SecexEduc) .
1.7. Representação legal: Davidson Lopes Souza de Brito (OAB/PB 16.193) e outros, representando Jandir de Santana; Ravi Vasconcelos da Silva Matos (OAB/PB 17.148) e outros, representando Terezinha Domiciano Dantas Martins. 
1.8. Determinações/Recomendações/Orientações: não há.

Segunda Câmara

Universidade Federal da Paraíba.

Francisco Ramalho de Albuquerque (CPF XXX.851.734-XX); Jandir de Santana (CPF XXX.844.044-XX); Adriana de Abreu Mascarenhas (CPF XXX.433.094-XX); Aluisio Mario Lins Souto (CPF XXX.142.314-XX); Alvanira Lucia de Barros (CPF XXX.456.194-XX); Anderson Luiz Pereira da Silva (CPF XXX.938.514-XX); Andreia Maria de Oliveira Machado (CPF XXX.532.364-XX); Antonio Geraldo Cidrao de Carvalho (CPF XXX.236.133-XX); Antonio Luiz de Albuquerque Gomes (CPF XXX.607.334-XX); Antônio de Mello Villar (CPF XXX.322.955-XX); Ariane Norma de Menezes Sá (CPF XXX.374.694-XX); Arnaldo Correia de Medeiros (CPF XXX.620.394-XX); Bernardina Maria Juvenal Freire de Oliveira (CPF XXX.321.314-XX); Carlos Magno Bezerra de Azevedo Silva (CPF XXX.932.604-XX); Clayton Tomaz de Sousa (CPF XXX.868.874-XX); Clodoaldo Gomes de Oliveira (CPF XXX.262.974-XX); Damiao de Lima (CPF XXX.712.454-XX); Dinarte Varela Bezerra (CPF XXX.077.244-XX); Djail Santos (CPF XXX.373.109-XX); Eduardo Ramalho Rabenhorst (CPF XXX.404.304-XX); Eduardo Sergio Soares Sousa (CPF XXX.660.784-XX); Elizete Ventura do Monte (CPF XXX.319.044-XX); Esmeralda Paranhos dos Santos (CPF XXX.028.594-XX); Flavio Macaubas Torres Filho (CPF XXX.339.794-XX); Francisco Pereira da Silva Junior (CPF XXX.550.594-XX); Guido Lemos de Souza Filho (CPF XXX.291.244-XX); Guilherme Benicio de Castro Neto (CPF XXX.539.594-XX); Hamilton Soares da Silva (CPF XXX.086.754-XX); Iago Sarinho de Oliveira (CPF XXX.604.534-XX); Ierece Maria de Lucena Rosa (CPF XXX.723.374-XX); Isac Almeida de Medeiros (CPF XXX.664.414-XX); Jean Miguel Formiga de Alencar (CPF XXX.406.724-XX); Joao Marcelo Alves Macedo (CPF XXX.837.904-XX); Joao Marcelo Dias Ferreira (CPF XXX.419.431-XX); Joao Wandemberg Goncalves Maciel (CPF XXX.328.654-XX); Jose Ivanildo de Vasconcelos (CPF XXX.532.814-XX); Jose Marcelino Oliveira Cavalheiro (CPF XXX.572.074-XX); Jose Valdevino Neto (CPF XXX.142.634-XX); José David Campos Fernandes (CPF XXX.309.833-XX); José Rômulo Batista Xavier (CPF XXX.106.744-XX); Laercio Losano (CPF XXX.054.688-XX); Marcelo Sobral da Silva (CPF XXX.239.504-XX); Marcos Elias Michelotti de Souza Barros (CPF XXX.784.384-XX); Marcos do Nascimento Souza (CPF XXX.732.494-XX); Margareth de Fatima Formiga Melo Diniz (CPF XXX.157.164-XX); Maria Angeluce Soares Peronico Barbotin (CPF XXX.489.414-XX); Maria Luiza Pereira de Alencar Mayer Feitosa (CPF XXX.214.974-XX); Marino Eugenio de Almeida Neto (CPF XXX.952.394-XX); Mario Sergio de Lucena Pereira (CPF XXX.528.104-XX); Mirella Rocha Ribeiro Pinto (CPF XXX.139.274-XX); Monica Nobrega (CPF XXX.136.734-XX); Noadia Priscila Araujo Rodrigues (CPF XXX.279.534-XX); Orlando de Cavalcanti Villar Filho (CPF XXX.613.574-XX); Paulo Amilton Maia Leite Filho (CPF XXX.933.104-XX); Reinaldo Nobrega de Almeida (CPF XXX.934.634-XX); Rodrigo Reboucas de Almeida (CPF XXX.738.054-XX); Sandra Rodrigues Mascarenhas (CPF XXX.342.117-XX); Severino Ramos Mendonca de Santana (CPF XXX.418.494-XX); Swamy de Paula Lima Soares (CPF XXX.230.754-XX); Terezinha Domiciano Dantas Martins (CPF XXX.924.944-XX); Thiago Antonio Cavalcante Silva (CPF XXX.191.714-XX); Thompson Lopes de Oliveira (CPF XXX.048.454-XX); Tiago Pereira do Nascimento (CPF XXX.285.785-XX); Valdir de Andrade Braga (CPF XXX.193.377-XX); Veronica Pacheco da Silva (CPF XXX.947.764-XX); Vicente Bernardo de Souza (CPF XXX.920.214-XX); Walmir Rufino da Silva (CPF XXX.917.134-XX); Wilson Honorato Aragão (CPF XXX.409.864-XX) e Zaqueu Ernesto da Silva (CPF XXX.836.904-XX).

ANA ARRAES

Procuradora-geral Cristina Machado da Costa e Silva.

PRESTAÇÃO DE CONTAS (PC)

Secretaria de Controle Externo da Educação (SecexEduc).